臺灣高等法院臺中分院刑事判決
111年度上訴字第339號
上  訴  人  
即  被  告  彭麒龍



選任辯護人  蘇仙宜  律師（法扶律師）
上列上訴人因違反毒品危害防制條例案件，不服臺灣臺中地方法
院110年度訴字第1039號中華民國110年10月28日第一審判決（起
訴案號：臺灣臺中地方檢察署110年度偵字第12037號，移送併辦
案號：同署110年度偵字第25808號），提起上訴，本院判決如下
：
    主  文
原判決關於漏未宣告門號0000000000號行動電話壹支（含門號
  卡壹枚）沒收及追徵其價額部分，撤銷。
未扣案之門號0000000000號行動電話壹支（含門號卡壹枚）沒
  收之，於全部或一部不能沒收或不宜執行沒收時，追徵其價額
  。
其餘上訴駁回。
    犯罪事實
一、彭麒龍明知甲基安非他命為毒品危害防制條例第2條第2項第
    2款所列管之第二級毒品，未經許可，不得非法販賣、持有
    ，因已成年之孫維宏於民國109年9月20日聯絡温宏斌（已成
    年，温宏斌所涉共同販賣第二級毒品罪嫌，另由臺灣臺中地
    方檢察署檢察官以109年度偵字第37979號、110年度偵字第2
    967、8073號提起公訴，現由臺灣臺中地方法院以110年度訴
    字第925號案件審理中），表示有意購買第二級毒品甲基安
    非他命，並經温宏斌於自109年9月20日起至翌日下午1時48
    分許止之期間內，使用LINE通訊軟體，與彭麒龍持用之以其
    內置放0000000000號門號卡上網之行動電話1支（上開行動
    電話1支及門號卡1枚均為彭麒龍所有，且均未扣案，以下合
    稱門號0000000000號行動電話）聯繫後，由彭麒龍於109年9
    月21日攜帶供販賣之第二級毒品甲基安非他命1包（約17.5
    公克），先與温宏斌在址設台中市西屯區文心路上之水牛茶
    房會合，由彭麒龍乘坐温宏斌所駕車輛，於109年9月21日下
    午1時48分許，一同抵達孫維宏位於○○市○區○○路00巷0弄0號
    0樓之居所，彭麒龍與温宏斌乃共同基於意圖營利而販賣第
    二級毒品之犯意聯絡，由彭麒龍將其上開所攜帶、供以共同
    販賣所用之第二級毒品甲基安非他命1包（約17.5公克）交
    付予孫維宏，並由孫維宏當場將價金新臺幣（下同）2萬400
    0元交予彭麒龍收取，而由彭麒龍分得其中之2萬元（未扣案
    ），餘款4000元則歸温宏斌取得，而以上開方式，共同販賣
    第二級毒品甲基安非他命予孫維宏1次。嗣因孫維宏另案通
    緝為警緝獲後，於警詢時供出上情，乃為警循線查獲。
二、案經台中市政府警察局刑事警察大隊移送臺灣臺中地方檢察
    署檢察官偵查起訴，及由台中市政府警察局第六分局報請同
    署檢察官偵查後移送併案審理。
    理  由
一、證據能力方面：
    按刑事訴訟法第159條之5規定：「（第1項）被告以外之人
    於審判外之陳述，雖不符前4條之規定，而經當事人於審判
    程序同意作為證據，法院審酌該言詞陳述或書面陳述作成時
    之情況，認為適當者，亦得為證據。（第2項）當事人、代
    理人或辯護人於法院調查證據時，知有第159條第1項不得為
    證據之情形，而未於言詞辯論終結前聲明異議者，視為有前
    項之同意」，其立法意旨在於傳聞證據未經當事人之反對詰
    問予以核實，原則上先予排除，惟若當事人已放棄詰問或未
    聲明異議，基於證據資料愈豐富，愈有助於真實發現之理念
    ，且強化言詞辯論原則，法院自可承認該傳聞證據例外擁有
    證據能力。經查，有關下述所引用未符合刑事訴訟法第159
    條之1至第159條之4所示之證據，業經本院於審理時當庭直
    接提示而為合法之調查，且檢察官、上訴人即被告彭麒龍（
    下稱被告）及其辯護人均未於言詞辯論終結前聲明異議（見
    本院卷第153至163頁），本院審酌前開證據作成或取得之狀
    況，並無非法或不當取證之情事，故認為適當而均得以作為
    證據，是前開證據依刑事訴訟法第159條之5之規定，均具有
    證據能力。
二、訊據被告對於上揭事實坦承不諱（見本院卷第159至161頁）
　　，且查：
(一)本案係由孫維宏於109年9月21日交易前1日之同年月20日，
    先行聯絡温宏斌告以伊沒有毒品而有意購買甲基安非他命後
    ，再由温宏斌於109年9月21日帶同被告前至孫維宏上址居所
    進行交易等情，已據證人孫○○於警詢時證述明確（見110年
    度偵字第25808號卷第79頁）。又温宏斌於接獲孫維宏上開
    聯繫後，因其手上未有可供販賣之第二級毒品甲基安非他命
    ，乃以LINE通訊軟體聯絡被告，並先於案發前在台中市西屯
    區文心路的水牛茶房會合後，由温宏斌駕車搭載被告一同前
    至孫維宏前開住處等情，亦據證人温○○於警詢、偵訊時證述
    在卷（見109年度他字第10267號卷第43頁、110年度偵字第1
    2037號卷第178頁）。而被告於温宏斌與其為前揭聯絡之際
    ，係持用其所有之未扣案門號0000000000號行動電話1支，
    而以其內置放之門號卡1枚上網後，使用LINE通訊軟體與温
    宏斌通訊，並依約攜帶供販賣所用之第二級毒品甲基安非他
    命1包（約17.5公克），於案發前先與温宏斌會合後，乘坐
    温宏斌駕駛之車輛一同前至孫維宏上開居所，而與温宏斌共
    同販賣第二級毒品甲基安非他命予孫維宏等情，除據被告於
    本院審理時供明（見本院卷第160至161頁）外，並有證人孫
    ○○於偵訊（見110年度偵字第12037號卷第187至188頁）、證
    人温○○於警詢時（見109年度他字第10267號卷第27、149、2
    97至298頁）之證述在卷可稽，足認被告前開自白與事實相
    符而為可信。
(二)又有關被告與温宏斌此次共同販賣第二級毒品甲基安非他命
    予孫維宏之價金數額，雖被告、證人孫○○、温○○先、後於警
    詢或偵訊時曾有不同之說詞（見109年度他字第10267號卷第
    121、311、349頁、110年度偵字第12037號卷第173、183頁
    ），惟被告於原審及本院已明確供承該次共同販賣第二級毒
    品之價金為2萬4000元（見原審卷第168頁、本院卷第160頁
    ），被告於原審審理時甚且詳為供述：「我賣2萬4千元，我
    有拿到2萬元，4千元是溫宏斌賺走了，我賺了3千元」等語
    （見原審卷第168頁），且與證人孫○○、温○○均曾於警詢、
    偵訊時證稱此次之交易金額為2萬4000元等語（見109年度他
    字第10267號卷第27、149頁、110年度偵字第12037號卷第17
    8、188頁），互為相合，證人即孫○○、温○○並均明確指證案
    發時係由被告將第二級毒品甲基安非他命交付孫維宏，及由
    孫維宏將購毒價金交予被告等情（至有關證人温○○曾於偵訊
    時另提及伊該次亦有向被告以2萬4000元購得半兩之毒品甲
    基安非他命云云部分，尚未可採之理由，詳如後述），足認
    被告、證人孫○○、温○○先前所陳述而與2萬4000元不同之交
    易價額，應屬其等一時記憶之疏誤，均無可信，而應以被告
    及證人孫○○、温○○前開一致所述之被告與温宏斌共同販賣第
    二級毒品甲基安非他命之價額為2萬4000元等語，認屬可採
    。
(三)再證人温○○固曾一度於偵訊時稱伊於案發時係與孫維宏分別
    向被告購買甲基安非他命各半兩，且與孫維宏各自付款2萬4
    000元予被告云云（見110年度偵字第12037號卷第177至178
    頁）；惟被告固坦認伊於上揭案發時、地，有與温宏斌共同
    以2萬4000元之價格，販賣第二級毒品甲基安非他命1包（約
    17.5公克）予孫維宏之犯行，然於偵訊時已然堅決否認有同
    時販賣第二級毒品甲基安非他命予温宏斌之行為，而依證人
    孫○○於偵訊時具結證述：彭麒龍與温宏斌於109年9月21日一
    起到我住處，彭麒龍賣給我甲基安非他命17.5公克，彭麒龍
    沒有賣給温宏斌等語（見110年度偵字第12037號卷第187頁
    ），足認被告所述應為可採；證人温○○上開所述，容係出於
    為推卸其與被告共同販賣第二級毒品之罪責，非為可信。是
    尚難認被告於上揭案發時、地，另涉有為本案起訴效力所及
    之同時販賣第二級毒品甲基安非他命予温宏斌之罪嫌，且温
    宏斌所涉此部分與被告共同販賣第二級毒品罪嫌，已由臺灣
    臺中地方檢察署檢察官以109年度偵字第37979號、110年度
    偵字第2967、8073號案件提起公訴（有上開起訴書1份在卷
    可參，見原審卷第133至139頁），附此敘明。
(四)按販賣毒品係違法行為，非可公然為之，且毒品可任意分裝
    、增減份量、調整純度，其價格並隨時依交易雙方之關係、
    資力、需求量、對行情之認知、來源是否充裕、查緝是否嚴
    緊、購買者被查獲時供出來源之風險評估等因素而變動，既
    無公定價格，亦無法一概而論；因而販賣之利得，除經坦承
    犯行，或帳冊價量均臻明確外，委難察得實情。然衡以毒品
    價格昂貴且不易取得，其販賣行為涉及重罪，並為治安機關
    所嚴加查緝，若販賣毒品之人無利可圖，應無冒著被查獲之
    風險而平白攜帶毒品往返送交他人、自曝於危險之理，故有
    償交付毒品之人理應有從中賺取價差或量差而牟利之意圖及
    事實，應屬合理認定。從而，對於有償之毒品交易，除別有
    事證足認係按同一價格轉讓、確未牟利者外，如僅以未確切
    查得販賣毒品賺取之價差或量差，即認定非法販賣之事證不
    足，將導致知過坦承之人面臨重罪，飾詞否認之人，反而僥
    倖得逞，將失情理之平（最高法院107年度台上字第140號刑
    事判決意旨參照）。查被告上開與温宏斌共同交付第二級毒
    品甲基安非他命予孫維宏，係屬有償之行為，且據被告於原
    審審理時供認伊已分得價金2萬4000元中之2萬元，且賺了30
    00元，餘款4000元則歸温宏斌取得等語（見原審卷第168頁
    ），足認被告於實行前開共同販賣第二級毒品之犯行時，主
    觀上確與温宏斌共同具有營利意圖之犯意聯絡可明。
(五)此外，復有證人即案發時在場之吳○○於警詢時之證述（見11
    0年度偵字第25808號卷第157至158頁）、監視器錄影畫面翻
    拍照片（即被告與温宏斌於109年9月21日下午1時48分許，
    前至孫維宏居所外面之監視器錄影畫面翻拍照片，見109年
    度他字第10267號卷第49至51頁）在卷可佐，本件事證明確
    ，被告前揭共同販賣第二級毒品之犯行足可認定。
三、法律適用方面：
(一)核被告所為，係犯毒品危害防制條例第4條第2項之販賣第二
    級毒品罪。其為供販賣而持有第二級毒品之低度行為，應為
    其販賣第二級毒品之高度行為所吸收，不另論罪。
(二)被告與温宏斌2人間，就上開販賣第二級毒品甲基安非他命
    之犯行，具有犯意聯絡及行為分擔，應論以共同正犯。
(三)臺灣臺中地方檢察署檢察官110年度偵字第25808號移送併辦
    意旨書所示被告共同販賣第二級毒品之行為，因與檢察官起
    訴書所載被告共同販賣第二級毒品之犯行，為同一事實而為
    起訴效力所及，本院自應併予審理。
(四)按「犯第4條至第7條之罪於偵查及歷次審判中均自白者，減
    輕其刑。」，為毒品危害防制條例第17條第2項所明定。查
    被告就上開共同販賣第二級毒品之行為，不惟已於原審及本
    院審判時均表明認罪（見原審卷第167至168頁、本院卷第15
    9至161頁），且於警詢、偵訊時均供認有於上揭時、地，經
    由温宏斌帶同至孫維宏前開居所，有償販賣第二級毒品甲基
    安非他命1包（約17.5公克）等情（見109年度他字第10267
    號卷第121、195頁。雖被告於警詢、偵訊時或曾就其販賣金
    額所述不同、或供稱伊係將所販賣之甲基安非他命交予温宏
    斌云云，惟被告就此部分細節之供述差異，尚不影響於其已
    坦認有與温宏斌共同販賣第二級毒品之基本重要事實，仍應
    認被告業已曾於警詢、偵訊自白，附此敘明），爰依毒品危
    害防制條例第17條第2項之規定減輕其刑。
(五)按毒品危害防制條例第17條第1項固規定：「犯第4條至第8
    條、第10條或第11條之罪，供出毒品來源，因而查獲其他正
    犯或共犯者，減輕或免除其刑。」，惟其所稱「供出毒品來
    源」，依其文義及立法目的解釋，係指行為人供出原供己犯
    上開所列各罪而與其所犯罪有關的「本案」毒品來源；所言
    「查獲」，除指查獲該其他正犯或共犯外，並兼及被告所指
    其毒品來源其事（最高法院106年度台上字第1878號、107年
    度台上字第2833號刑事判決意旨參照），且須所供出之毒品
    來源與調查或偵查之公務員對之發動偵查（或調查）並進而
    查獲其他正犯或共犯間，具有時間上之先後順序及相當之因
    果關係，始足當之。是所謂「供出毒品來源，因而查獲」，
    必以被告所稱供應其自己毒品之人與嗣後查獲之其他正犯或
    共犯間，前後具有銜接之關聯性；倘被告所犯同條項所列之
    罪之犯罪時間，在時序上較早於該正犯或共犯供應毒品之時
    間，即令該正犯或共犯確因被告之供出而被查獲，惟倘其時
    序較晚於被告之犯罪時間，或其被查獲之案情與被告所犯之
    毒品來源無關，均仍不合於毒品危害防制條例第17條第1項
    之規定（最高法院110年度台上字第2229號刑事判決意旨參
    照）。查本案經原審就被告有無供出本案之毒品來源並因而
    查獲一節而為函詢後，依台中市政府警察局刑事警察大隊11
    0年7月22日中市警刑三字第1100027065號函及所附刑事案件
    報告書等資料、臺灣臺中地方檢察署110年8月9日中檢謀露1
    10偵12037字第1109075498號函及後附之同署檢察官110年度
    偵字第16740號起訴書（見原審卷第59至64、95至99頁）所
    示，被告供出之毒品上手詹子龍，經警方調查及由檢察官偵
    查後，固據檢察官以上開起訴書就詹子龍涉犯於被告本案行
    為後之109年12月26日、同年月31日販賣第二級毒品甲基安
    非他命予被告2次之罪嫌提起公訴，惟詹子龍遭查獲提供被
    告第二級毒品甲基安非他命之時間既分別為109年12月26日
    、同年月31日，於時序上顯然晚於被告本案共同販賣第二級
    毒品之犯罪時間，自難認詹子龍經查獲部分，與被告本案犯
    罪之毒品來源有關，而尚不合於毒品危害防制條例第17條第
    1項規定之要件。被告上訴意旨雖執詞以原判決所掌握之查
    獲詹子龍狀況，似未完整，並請求再行函詢偵查機關確認，
    然經本院於審理前分別向台中市政府警察局刑事警察大隊及
    臺灣臺中地方檢察署再行函查之結果，依台中市政府警察局
    刑事警察大隊111年2月17日中市警刑三字第1110006510號（
    見本院卷第141頁）、臺灣臺中地方檢察署111年3月14日中
    檢謀露110偵16740字第1119026815號（見本院卷第145頁）
    之回函結果，因被告並未供述其有於109年9月21日（含該日
    ）前向詹子龍購買毒品之情，故確未查獲詹子龍有於109年9
    月21日（含該日）前販賣第二級毒品甲基安非他命予被告之
    情事，故而被告並無毒品危害防制條例第17條第1項規定之
    適用；被告前開此部分之上訴，非有理由。
(六)被告上訴理由固另略以：本案縱未能因伊供述查獲毒品上手
    ，致無從享有毒品危害防制條例第17條第1項之寬典，然就
    結果而言，檢警單位確實係因其供述而查獲詹子龍有多次違
    反毒品危害防制條例等罪嫌，對於遏阻第二級毒品之擴散顯
    有成效，對於保護我國國民身心健康亦有助益，且依伊本案
    販賣之第二級毒品數量非鉅，所賺得之金錢亦僅小額等情以
    觀，足認倘科處依毒品危害防制條例第17條第2項減輕其刑
    後之最低刑度即有期徒刑5年，猶嫌過重，請求依刑法第59
    條之規定酌減其刑等語。惟按於94年2月2日修正公布之刑法
    第59條修法理由，即為防止酌減其刑之濫用，而嚴定其適用
    之條件，以免法定刑形同虛設，破壞罪刑法定原則，是刑法
    第59條所定之酌量減輕其刑，必須犯罪另有特殊之原因與環
    境等，因在客觀上顯然足以引起一般同情，認為縱予宣告「
    法定最低度刑」猶嫌過重者，始有其適用，而濟法定刑之窮
    ，以符罪刑相當原則，亦即必須配合法定最低度刑觀察其刑
    罰責任是否相當，不得僅以刑法第57條所列之犯罪情狀據為
    酌量減輕之理由。此所謂法定最低度刑，固包括法定最低本
    刑；惟遇有其他法定減輕之事由者，則應係指適用其他法定
    減輕事由減輕其刑後之最低度刑而言。倘被告別有法定減輕
    事由者，應先適用法定減輕事由減輕其刑後，猶認其犯罪之
    情狀顯可憫恕，即使科以該減輕後之最低度刑仍嫌過重者，
    始得適用刑法第59條規定酌量減輕其刑（最高法院108年度
    台上字第3657號、109年度台上字第109號刑事判決意旨參照
    ）。查於109年1月15日修正公布、自被告本案行為前之同年
    7月15日起已生效施行之現行毒品危害防制條例第4條第2項
    之規定，將販賣第二級毒品之法定刑提高為「無期徒刑或10
    年以上有期徒刑，得併科1500萬元以下罰金」，其修正理由
    謂：「依近年來查獲案件之數據顯示，製造、運輸、販賣第
    二級毒品之行為有明顯增加趨勢，致施用第二級毒品之人口
    隨之增加，為加強遏阻此類行為，爰修正第2項規定，將製
    造、運輸、販賣第二級毒品之最低法定刑提高為10年有期徒
    刑。」，是以倘若法院動輒依刑法第59條規定減輕其刑，無
    異牴觸上揭修法本旨。本院酌以被告於本案行為前已有多次
    與毒品有關之前案紀錄，並曾於100年間犯販賣第一級毒品
    罪，由本院以99年度上訴字第2280號案件判處罪刑確定（有
    臺灣高等法院被告前案紀錄表在卷可考，見本院卷第44至45
    頁），被告對於毒品之危害當無不知之理，竟為謀取私利，
    而再犯本案之共同販賣第二級毒品罪，且於交易過程中居於
    提供毒品甲基安非他命並分得較多利潤之主要地位，其共同
    販賣第二級毒品之數量非微，販賣金額高達2萬4000元，於
    就販賣第二級毒品罪之法定刑，在適用毒品危害防制條例第
    17條第2項規定減輕其刑後之範圍內予以科刑，並無何客觀
    上足以引起一般同情之情堪憫恕之情，自無適用刑法第59條
    規定之餘地。是被告自述其共同販賣第二級毒品之數量非鉅
    、所賺得之金錢亦僅小額，請求適用刑法第59條之規定，尚
    無可採；又被告供出詹子龍而查獲其涉犯非本案毒品來源之
    其他違反毒品危害防制條例等罪嫌，固足作為被告量刑之有
    利參酌事項，然尚非可據以執為適用刑法第59條規定之事由
    ，被告前開此部分上訴，亦無可採。
四、本院駁回上訴部分之說明：
    原審認被告所為上開共同販賣第二級毒品犯行之事證明確，
    乃以行為人即被告之責任為基礎，審酌被告明知第二級毒品
    甲基安非他命會對施用者身心造成嚴重傷害，亦有害於社會
    秩序，猶無視政府杜絕毒品禁令，為牟利而販賣第二級毒品
    ，助長毒品泛濫，戕害施用者之身心健康，誠值非難，兼衡
    被告本案販賣金額、數量及對象次數為1次等情節，被告犯
    後始終坦承犯行，且供出之毒品上手雖與本案犯罪欠缺關聯
    性，而無從適用毒品危害防制條例17條第1項之規定，然被
    告所指之詹子龍業經檢調機關查獲涉犯非本案來源之其餘違
    反毒品危害防制條例之罪嫌，對於遏阻毒品擴散仍有助益而
    值肯定，並考量被告自陳國中畢業、入監前從事之工作內容
    及其經濟狀況（參見原審卷第169頁）等情，適用刑事訴訟
    法第299條第1項前段，毒品危害防制條例第4條第2項、第17
    條第2項，刑法第11條、第28條、第38條之1第1項前段、第3
    項等規定，判處被告「彭麒龍共同犯販賣第二級毒品罪，處
    有期徒刑陸年。」，且就沒收部分說明：關於共同正犯犯罪
    所得之沒收、追繳或追徵，必須依各共同正犯間實際犯罪利
    得分別沒收，始為適法；所謂各人「所分得」，係指各人「
    對犯罪所得有事實上之處分權限」，法院應視具體個案之實
    際情形認定：倘若共同正犯各成員內部間，對於不法利得分
    配明確時，固應依各人實際分配所得沒收；然若共同正犯成
    員對不法所得並無處分權限，其他成員亦無事實上之共同處
    分權限者，自不予諭知沒收；至共同正犯各成員對於不法利
    得享有共同處分權限時，則應負共同沒收之責。查被告因本
    案販賣第二級毒品犯行而分得2萬元一情，業據被告於原審
    審理時供明（見原審卷第168頁），卷內復無證據可證被告
    有其他獲利或分得較多之數，堪認被告本案販賣第二級毒品
    犯行之實際犯罪所得為2萬元，雖未據扣案，仍應依刑法第3
    8條之1第1項前段、第3項之規定宣告沒收，於全部或一部不
    能沒收或不宜執行沒收時，追徵其價額等情，核原判決此部
    分之認事、用法並無不合，本院兼為衡酌被告上訴本院後請
    求作為量刑事由所述之內容，認原判決之量刑亦無不當。被
    告上訴意旨請求就其本案所為共同販賣第二級毒品之罪，再
    予查明適用毒品危害防制條例第17條第1項之規定，及依刑
    法第59條之規定酌減其刑，依本判決上揭理由欄三、(五)、
    (六)所示之說明，均為無理由，應予駁回。
五、本院撤銷改判【即關於原判決漏未宣告被告所有之未扣案門
    號0000000000號行動電話1支（含門號卡1枚）沒收及追徵其
    價額】部分：
(一)按沒收係刑罰及保安處分以外之法律效果，具有獨立性，而
    得與罪刑部分，分別處理。又多數沒收物間，本於不同之沒
    收原因或物權獨立性，亦得分別認定諭知，復可個別於本案
    訴訟外，由檢察官另聲請法院為單獨沒收之宣告（刑法第40
    條第3項、刑事訴訟法第259條之1、第455條之34至37等規定
    參照），故多數沒收物間，既可區分，即非必須共同處理。
    本案被告對原判決提起上訴，本於沒收之獨立性，本院自得
    於本案罪刑及合法沒收上訴無理由部分駁回時，就違法沒收
    部分予以撤銷（最高法院107年度台上字第2826號刑事判決
    意旨參照）。 
(二)復按刑事訴訟法第370條第1項、第2項有關不利益變更禁止
    原則之規定，係指由被告上訴或為被告之利益而上訴者，除
    因第一審判決適用法條不當而撤銷者外，第二審法院不得諭
    知較重於第一審判決之刑而言。所稱「刑」，指宣告刑及數
    罪併罰所定應執行之刑，包括主刑及從刑。而自95年7月1日
    生效之修正後刑法沒收已非從刑，係獨立於刑罰及保安處分
    以外之法律效果，其性質類似不當得利之衡平措施；又宣告
    多數沒收之情形，並非數罪併罰，故已刪除104年12月30日
    修正公布前刑法第51條第9款規定宣告多數沒收併執行之條
    文。是現行刑法沒收已不具刑罰本質。又毒品危害防制條例
    第19條第1項所定「犯第4條至第9條、第12條、第13條或第1
    4條第1項、第2項之罪者，其供犯罪所用之物，不問屬於犯
    罪行為人與否，均沒收之。」，及刑法第38條第4項所定對
    於供犯罪所用之物因不能或不宜執行沒收時應諭知追徵其價
    額之規定，係為遏止相關犯罪之發生，及顧及於無法原物沒
    收時有失公平，故認有就行為人供犯罪所用之物予以宣告沒
    收及追徵其價額之必要，是於倘僅被告上訴或為被告之利益
    而上訴，而下級審就被告上開供犯罪所用之物漏未諭知沒收
    ，若上級審不得依法諭知沒收，即無法達到前開規定之目的
    ，故有關此部分之沒收及追徵其價額，並無刑事訴訟法第37
    0條第1項、第2項關於不利益變更禁止原則之適用（最高法
    院107年度台上字第3559號刑事判決意旨參照）。是本院就
    被告下述供犯罪所用之物予以宣告沒收、追徵其價額，於法
    並未有違於不利益變更禁止之原則。
(三)被告於案發前確有持用其所有未扣案之門號0000000000號行
    動電話1支（含門號卡1枚，價值約500元），以上開門號卡
    上網後，使用該行動電話內之LINE通訊軟體，而與温宏斌聯
    絡後，攜帶供販賣所用之第二級毒品甲基安非他命與温宏斌
    會合，再由温宏斌駕車搭載其一同前至孫維宏上址居所，而
    與温宏斌共同販賣第二級毒品甲基安非他命予孫維宏等情，
    已據被告於本院審理時供明（見本院卷第160至161頁），且
    有本判決上開理由欄二、(一)所示之有關事證可佐，足認被
    告所有上開未扣案之門號0000000000號行動電話1支（含門
    號卡1枚），為被告本案供共同販賣第二級毒品之聯繫工具
    ，原審漏未依法予以宣告沒收、追徵其價額，有所未合，
　　且為本院依職權所應審酌之事項，自應由本院就原判決關於
    其漏未對上開未扣案之門號0000000000號行動電話1支（含
    門號卡1枚）宣告沒收、追徵其價額部分予以撤銷，並由本
    院依毒品危害防制條例第19條第1項、刑法第38條第4項之規
    定，對被告所有未扣案之門號0000000000號行動電話1支（
    含門號卡1枚），於上開主文第二項中諭知沒收，於全部或
    一部不能沒收或不宜執行沒收時，追徵其價額。
據上論斷，應依刑事訴訟法第368條、第369條第1項前段、第364
條（依判決格式簡化原則，僅引用程序法條文），判決如主文。
本案經檢察官何宗霖提起公訴及移送併辦，檢察官劉家芳到庭執
行職務。
中　　華　　民　　國　　111 　年　　4 　　月　　14　　日
                  刑事第十二庭  審判長法　官  張國忠
                                      法　官  高文崇
                                      法　官  李雅俐
以上正本證明與原本無異。
如不服本判決應於收受送達後二十日內向本院提出上訴書狀，其
未敘述上訴之理由者，並得於提起上訴後二十日內向本院補提理
由書（均須按他造當事人之人數附繕本）「切勿逕送上級法院」
。因疫情而遲誤不變期間，得向法院聲請回復原狀。
                                      書記官  蕭怡綸  

中　　華　　民　　國　　111 　年　　4 　　月　　14　　日
附錄論罪科刑法條：
毒品危害防制條例第4條第2項：
製造、運輸、販賣第二級毒品者，處無期徒刑或10年以上有期徒
刑，得併科新臺幣1千5百萬元以下罰金。